臺灣臺中地方法院民事判決　　　　　　　 96年度婚字第789號
原　　　告　丙○○
被　　　告　甲○○
上列當事人間請求離婚事件，本院於民國九十六年十一月七日言
詞辯論終結，判決如下：
    主    　文
准原告與被告離婚。
訴訟費用由被告負擔。
    事實及理由
一、原告主張：兩造於民國七十五年十一月二十九日結婚，婚後
    被告經常懷疑原告在外與人私通，經常查探原告去處及來電
    ，兩造因此經常發生爭吵，原告為家庭和諧及子女年幼百般
    容忍。惟九十五年二月間原告無意間在公司看到被告手機存
    有許多女人裸照，雙方因此爭執不休，同年六月四日下午七
    時許，兩造復因前揭事由於公司發生爭吵，詎被告以手掐住
    原告脖子，並將原告壓在地上，經原告大聲呼救，被告始肯
    放手，致原告受有頸部挫傷之傷害。同年十一月十五日原告
    所有自小客車因送廠維修，取車時維修廠人員告知原告車內
    裝設有衛星定位及監聽系統（內裝有行動電話及門號，必須
    配合使用），原告從未裝設，乃懷疑遭他人裝置衛星定位追
    蹤器及竊聽器，心生恐懼之餘，遂報警處理，嗣經警方調查
    後，始悉係被告於九十四年二月間所裝，其中內裝之行動電
    話使用費用之帳單，則轉寄至被告友人家中，原告長期遭受
    被告監控行蹤及竊聽，令人心寒，使原告無法再與被告共同
    生活，原告對兩造婚姻亦不再抱有任何期待，兩造婚姻無疑
    已生重大裂痕，在客觀上已達難以繼續維持或回復婚姻之希
    望，而造成難以維持婚姻之源，係因被告前揭行為所致，此
    實可歸責於被告。為此依民法第一千零五十二條第第二項規
    定請求准予離婚等語。
二、被告則以：否認原告所述。關於原告所述手機裸女照片，是
    不詳人士傳予被告，其內之女性，被告亦不認識。九十五年
    六月四日因前裸照問題，兩造發生爭執，但被告並未毆打原
    告，原告為何受傷，其並不知道。被告因擔心原告車子遺失
    ，所以在汽車裝設衛星定位，車子是兩造共有，由兩造共同
    使用，但多由原告使用，被告則開公司的車子。被告裝設衛
    星定位系統並無錄音及錄影設備，被告忘了告訴原告有裝設
    衛星定位系統。至於原告知悉被告裝設衛星定位系統時曾有
    詢問被告，當時被告因擔心原告生氣而不敢告知。家中所有
    帳單均寄至兩造家中，只有衛星定位系統所需之手機門號帳
    單，因被告不願讓原告知悉，寄往被告友人住處等語置辯。
    並聲明：原告之訴駁回。
三、原告主張雙方婚姻仍在存續中及被告於九十四年二月間在原
    告所使用之車上裝設衛星定位追蹤器及監聽器，以追蹤及竊
    聽器原告等情，業據提出臺中縣警察局豐原分局豐東派出所
    受理刑事案件報案三聯單、警訊筆錄、臺灣臺中地法院檢察
    署刑事傳票（以上均影本）、戶籍謄本各乙件為證。被告則
    認該衛星定位系統並無錄音、錄影系統，並認係保護兩造共
    有車輛為目的云云。然該衛星定位系統之裝設，無非查詢車
    輛去處，以防失切，苟無不法侵害意圖，何不事先告知使用
    輛之原告，且兩造家中所有帳單均寄至兩造住處，何獨衛星
    定位系統之手機門號之帳單另寄他人住處，其刻意隱瞞原告
    之情甚明。況原告獲悉車輛遭裝置前述系統後向被告查詢時
    ，被告亦未誠實以對，顯已失夫妻間應有之情誼，終至原告
    報警處理進而對簿公堂。又證人即承辦本件刑事案件台中縣
    警察局豐原分局員警乙○○到庭具結證述略以：「本件刑案
    是我承辦，本件是原告提出告訴，車子的所有權人是原告，
    車子除了裝設衛星定位設備外，還有監聽設備，沒有錄影錄
    音設備，當初我們有傳喚裝設設備的工人，工人說，這衛星
    定位另有監聽的功能，被告只要撥通車子所裝設的行動電話
    ，被告就可以聽到車子裡面的任何聲音」等語（本院九十六
    年十一月七日言詞辯論筆錄參照），並經證人乙○○提出臺
    中縣豐原分局調查筆錄二份附卷，其中之筆錄有證人即偵訊
    裝置前揭衛星定位裝置之工人林明正證述：「有衛星定位、
    SOS求救、監聽等功能，監聽的功能必須要撥打裝設有衛星
    追蹤器內的電話，才能收聽到車內的聲音」等語，堪認原告
    之主張為真實。
四、按民法第一千零五十二條第二項所稱「有前項以外之重大事
    由，難以維持婚姻者」，乃抽象的、概括的離婚事由，係民
    法親屬編於七十四年修正時，為因應實際需要，參酌各國立
    法例，導入破綻主義思想所增設。但其事由應由夫妻之一方
    負責者，僅他方得請求離婚，是其所採者為消極破綻主義精
    神，而非積極破綻主義。關於是否為難以維持婚姻之重大事
    由，其判斷標準為婚姻是否已生破綻而無回復之希望。而婚
    姻是否已生破綻而無回復之希望，則應依客觀的標準，即難
    以維持婚姻之事實，是否已達於倘處於同一境況，任何人均
    將喪失維持婚姻意欲之程度而定。至於同條但書所規定「難
    以維持婚姻之重大事由應由夫妻之一方負責者，僅他方得請
    求離婚」，乃因如肯定有責配偶之離婚請求，無異承認恣意
    離婚，破壞婚姻秩序，且有背於道義，尤其違反自己清白（
    ＣＬＥＡＮ　ＨＡＮＤＳ）之法理，有欠公允，同時亦與國
    民之法感情及倫理觀念不合，因而採消極破綻主義。然若夫
    妻雙方均為有責時，則應衡量比較雙方之有責程度，而許責
    任較輕之一方向應負主要責任之他方請求離婚，以符合公平
    （最高法院九十一年臺上字第二０二三號判決著有明文）。
    本院審酌上情認為：本件被告於九十四年二月間在原告所使
    用之車上裝置衛星定位追蹤器及監聽器，以追蹤、監聽原告
    之行蹤等情，已如前述。經查，被告所裝置之衛星定位系統
    固無錄音功能，惟有監聽功能，雖被告辯稱係為防車輛失竊
    而設，惟該車之經常使用人為原告，且兩造屬夫妻關係，理
    應於裝置前向原告說明，惟綜觀被告裝置衛星定位系統前後
    對原告之態度（事前未告知原告、事後對原告之查詢未誠實
    以對、且將車內衛星定位查詢之行動電話帳單寄至友人住所
    ），則被告顯係故意隱瞞原告而裝置前開衛星定位系統，意
    在暗自監控原告行蹤甚明，是被告前開所辯，顯難採認。再
    者，被告於九十五年六月四日將原告毆打成傷，亦有原告提
    出之行政院衛生署豐原醫院逋具之診斷證明書在卷可稽。兩
    間復因前述裝置衛星定為系統之事，致夫妻間本應互相信任
    、體諒之心已喪失殆盡，使夫妻間猜疑加劇，任何人處於原
    告地位時，均無法期待繼續共同生活。依社會上一般通念為
    體察，被告之行為，已足以破壞夫妻情誼且難以繼續維持婚
    姻關係，自得認為有難以維持婚姻之重大事由。又綜觀兩造
    婚姻破綻之歸責事由，顯應由被告負擔，揆諸前揭說明，原
    告依民法第一千零五十二條第二項規定請求離婚，洵屬正當
    ，應予准許。
五、訴訟費用負擔之依據：民事訴訟法第七十八條。
中　　華　　民　　國　　96　　年　　11　　月　　21　　日
                  家事法庭    法　官　簡賢坤
以上正本係照原本作成。
如對本判決上訴，須於判決送達後二十日內向本院提出上訴狀（
須附繕本）。
中　　華　　民　　國　　96　　年　　11　　月　　21　　日
                              書記官 林錦源
